【裁判字號】    98,簡上,1616
【裁判日期】    990422
【裁判案由】    詐欺
【裁判全文】
臺灣板橋地方法院刑事判決            98年度簡上字第1616號
上  訴  人  乙○○
即  被  告
上列上訴人因詐欺案件，不服本院98年度簡字第9125號中華民國
98年11月25日第一審判決（起訴案號：臺灣板橋地方法院檢察署
98年度偵字第26308 號），提起上訴，本院管轄之第二審合議庭
審理後，改依通常程序審理，自為第一審判決如下：
    主  文
原判決撤銷。
乙○○無罪。
    理  由
一、聲請簡易判決意旨略以：被告乙○○雖可預見若提供自己帳
    戶供他人使用，可能幫助他人犯罪，而不違背其本意，竟基
    於幫助詐欺之犯意，於民國98 年8月26日下午4 時許，在臺
    北縣新莊市○○○路「鴻金寶」大樓樓下附近，將其所有當
    日開戶之上海商業銀行北中和分行（下稱上海商銀）帳號00
    000000000000號帳戶之存摺影本、提款卡及密碼，交付予某
    姓名年籍不詳之成年男子，而任由該成年男子或其轉手者所
    組成之犯罪集團藉以遂行犯罪，以幫助該姓名年籍不詳之人
    及所屬犯罪集團，詐騙不特定人匯款至上開帳戶；嗣由該詐
    欺集團成員意圖為自己不法之所有，於98年8 月27日，以電
    話向丙○○佯稱：其先前郵務選單轉帳時之設定為分期付款
    ，需重新操作提款機以更改設定云云，使丙○○陷於錯誤，
    依該人指示之操作方式，而在台中縣大里市農會之自動櫃員
    機匯款新台幣（下同）8190元至乙○○上開上海商銀之帳戶
    後，旋由該詐騙集團成員提領一空，嗣經丙○○發覺有異，
    報警處理始查悉上情。因認被告涉犯刑法第30條第1 項、第
    339 條第1 項之幫助詐欺取財罪嫌云云。
二、按犯罪事實應依證據認定之，無證據不得認定犯罪事實；又
    不能證明被告犯罪或其行為不罰者，應諭知無罪之判決，刑
    事訴訟法第154 條第2 項及第301 條第1 項分別定有明文。
    又認定不利於被告之事實須依積極證據，苟積極證據不足為
    不利於被告事實之認定時，即應為有利於被告之認定（最高
    法院30臺上字第816 號判例意旨參照）；次按所謂證據，係
    指直接間接足以證明犯罪行為之一切證人、證物而言；且事
    實之認定，應憑證據，如未能發現相當證據，或證據不足以
    證明，自不能以推測或擬制之方法，以為裁判基礎，最高法
    院30年上字第128 號、40年臺上字第86號判例均可資參考。
    再按刑事訴訟上證明之資料，無論其為直接或間接證據，均
    須達於通常一般之人均不致有所懷疑，而得確信其為真實之
    程度，始得據為有罪之認定，若其關於被告是否犯罪之證明
    未能達此程度，而有合理懷疑之存在，致使無從形成有罪之
    確信，根據「罪證有疑，利於被告」之證據法則，即不得遽
    為不利被告之認定，有最高法院76年臺上字第4986號判例可
    稽；又檢察官對於起訴之犯罪事實，倘其所提出之證據，不
    足為被告有罪之積極證明，或其指出之證明方法，無從說服
    法院以形成被告有罪之心證，基於無罪推定之原則，自應為
    被告無罪判決之諭知（最高法院92年臺上字第128 號判例意
    旨參照）。經核公訴意旨認被告涉犯上開幫助詐欺罪嫌，係
    以被害人丙○○於警詢、偵查中之指述、自動櫃員機交易明
    細、上海商業儲蓄銀行臨時對帳單、被告於上海商銀之客戶
    基本資料、臺中縣警察局霧峰分局國光派出所受理詐騙帳戶
    通報警示簡便格式表各一份，且被告自承其確有將前開帳戶
    之存摺影本、提款卡及密碼交付真實姓名年籍不詳之成年男
    子，而被告不知該男子之真實身分，亦未留取任何憑證，即
    提供帳戶供所應徵公司使用，有違常情，故其辯解不足採信
    。又縱使被告是為了找工作才提供帳戶，然提供帳戶給他人
    使用，本來就有可能被人拿來做為犯罪隱匿財產之用，被告
    仍有未必故意等語，為其論據。
三、訊據被告固坦承開立前開上海商業銀行北中和分行（下稱上
    海商銀）帳號00000000000000號帳戶，並於前揭時地將該帳
    戶之存摺影本、提款卡及密碼交付予不詳年籍之男子等情。
    惟堅決否認有何幫助詐欺犯行，辯稱：伊因應徵工作，對方
    說要審核有無信用不良而遭詐騙帳戶，發現不對的時候立刻
    到銀行把卡停掉，接著到國光派出所報案，由白姓警員承辦
    ，白警員查電腦明細說還不是警示帳戶，所以警員建議伊去
    停掉帳戶。伊是用0000000000號行動電話與對方之00000000
    00號行動電話聯絡，伊並無幫助詐欺之意等語。經查：
（一）依公訴意旨所舉上開證據，固足以證明被告將伊所開立之
      前揭上海商銀帳戶提供給不詳年籍之第三人，及被害人丙
      ○○遭詐騙集團詐騙而在台中縣大里市農會之自動櫃員機
      匯款新台幣（下同）8190元至被告上開帳戶等事實，且此
      復為被告所不爭執，堪信為真實。
（二）又被告辯稱伊係因應徵工作而交付上開帳戶之存摺影本、
      提款卡及密碼一節，業據其提出應徵工作之報紙廣告影本
      1 份，且經本院依職權查詢被告所使用之0000000000號行
      動電話之通聯紀錄，確實於98年8 月26日、27日有多筆與
      報紙廣告上刊登之聯絡電話0000000000號之通話資料，亦
      有該電話之通話紀錄查詢附於本院卷可稽。另證人即臺北
      縣政府警察局中和第二分局國光派出所員警甲○○於本院
      審理中到庭證稱：當時被告到派出所，說他把存摺、印章
      交給那個人，但是他並不認識那個人。當下我們幫他查被
      告交付上海商業銀行北中和分行那個帳戶，並沒有被列為
      警示帳戶，確實時間我不太確定。當下我有問被告帳戶裡
      面有無錢轉入，我說因為是星期六、日要查可能查不出來
      ，我有跟他說將帳戶交給別人是會涉嫌洗錢防制法的詐騙
      ，被告說他不知道這樣子是違法的。（你後來有無建議被
      告如何處理？）我們建議被告星期一將明細拿過來，因為
      我們不確定他是故意交付或真的不知情，過了一陣子，被
      告打電話說他被偵查隊約談。（那時你有無建議被告星期
      一去停止帳戶嗎？）我是有建議他去銀行把帳戶終止使用
      。（當時被告有無跟你說什麼樣的事實他被詐騙？）他說
      他去找工作，看報紙廣告，對方跟他說要提供帳戶資料，
      但被告不疑有他，就將帳戶資料交給對方。（被告有無說
      是因為後來聯絡不到對方或有不明款項進入帳戶嗎？）被
      告當時說他懷疑他被騙了，但是他沒有辦法確定對方是否
      是詐騙集團，帳戶裡面是否有金錢流向等語（見本院99年
      4 月8 日審判筆錄）。據此，足見被告確實是因應徵工作
      而遭詐騙交付上開銀行帳戶之存摺影本、提款卡及密碼無
      訛。
（三）雖依一般人觀念，雇主應無要求應徵者交付存摺、密碼、
      提款卡之情形，此於被告亦無例外，故被告交付提款卡及
      密碼確有所不妥，然被告係因應徵工作而誤信交付，已如
      前述，故被告主觀上並非存有任人使用其帳戶於犯罪之不
      確定故意。參以被告於發覺情況有異後，不僅向派出所員
      警求助，復於同月28日亦向銀行辦理掛失金融卡，亦有明
      細查詢1 紙附卷足憑。雖未能及時阻止詐騙集團提領詐騙
      款項，然已足信被告並非基於幫助詐欺之不確定故意而交
      付上開銀行帳戶之存摺影本、提款卡及密碼。
（四）綜上所述，被告確實係因誤信求職之需而交付其名義之上
      海商銀帳戶存摺影本、提款卡及密碼，被告應無提供前開
      帳戶提款卡及密碼予詐騙集團以之詐騙之用，被告前開所
      辯，應屬可採。從而，檢察官所持之前開論據，其為訴訟
      上之證明，尚未達於通常一般人均不致有所懷疑，而得確
      信其為事實之程度，致無法採為有罪之認定，尚難為被告
      有罪之認定基礎；此外復查無其他積極證據足資證明被告
      有何幫助詐欺之犯行，被告犯罪自屬不能證明。揆諸首揭
      說明，自應為被告無罪之諭知。
五、原審未予詳查，遽對被告論罪科刑，即有未洽。被告執此聲
    明上訴，指摘原判決不當，為有理由，應由本院將原判決撤
    銷改判，並為被告無罪之判決。
六、末按地方法院簡易庭對被告為簡易判決處刑後，經提起上訴
    ，而地方法院合議庭認應為無罪判決之諭知者，依刑事訴訟
    法第455 條之1 第3 項準用第369 條第2 項規定意旨，應由
    該地方法院合議庭撤銷簡易庭之判決，改依第一審通常程序
    審判（最高法院91年度台非字第21號判決意旨參照）。綜上
    ，本案既不能證明被告犯罪，原審遽為被告有罪之判決，容
    有違誤，上訴人即被告上訴意旨否認犯罪，為有理由，應由
    本院合議庭撤銷原判決，自為第一審無罪之判決。
七、本件聲請簡易判決處刑既經判決被告無罪，移送併辦部分（
    臺灣板橋地方檢察署98年度偵字第27213 號）與聲請簡易判
    決處刑部分即無裁判上一罪關係，本院無從併予審理，應退
    回檢察官另為處理，附此敘明。
據上論斷，應依刑事訴訟法第455 條之1 第1 項、第3 項、第45
2 條、第369 條第1 項前段、第364 條、第301 條第1 項，判決
如主文。
本案經檢察官李美金到庭執行職務。
中    華    民    國    99    年    4     月    22    日
                    刑事第十二庭審判長法  官  李君豪
                                      法  官  何燕蓉
                                      法  官  錢衍蓁
如不服本判決，應於收受送達後10日內向本院提出上訴書狀，其
未敘述上訴之理由者並得於提起上訴後10日內向本院補提理由書
（均須按他造當事人之人數附繕本）「切勿逕送上級法院」。
上列正本證明與原本無異。
                                      書記官  金和國
中    華    民    國    99    年    4     月    22    日

司法院資訊處製作；財團法人民間司法改革基金會備份。
